【裁判字號】    92,親,42
【裁判日期】    921027
【裁判案由】    確認父子關係存在
【裁判全文】
臺灣基隆地方法院民事判決                            九十二年度親字第四二號
    原      告  丙○○
    被      告  甲○○
    法定代理人  乙○○
右當事人間請求確認父子關係存在事件，本院判決如左：
    主    文
原告之訴駁回。
訴訟費用由原告負擔。
    事    實
甲、原告方面：
一、聲明：求為判決確認原告與被告間之父子關係存在。
二、陳述：原告與被告之法定代理人乙○○於民國八十七年二月二十五日結婚，婚後
    育有一女即被告，因被告出生時距離乙○○前婚姻離婚尚未滿一年，故被告經判
    定為乙○○與前夫所生。嗣原告攜帶被告前往台大醫院進行ＤＮＡ鑑定，證明被
    告確係原告所生之女，為此提起本件訴訟。
三、證據：提出國立台灣大學醫學院附設醫院診斷證明書影本一件、戶籍謄本二件。
乙、被告方面：
    本件未經言詞辯論，被告未提出辯論之聲明及陳述。
    理    由
一、按原告之訴，依其所訴之事實，在法律上顯無理由者，法院得不經言詞辯論，逕
    以判決駁回之，民事訴訟法第二百四十九條第二項定有明文。
二、次按確認法律關係成立或不成立之訴，非原告有即受確認判決之法律上之利益者
    ，不得提起之。此觀民事訴訟法第二百四十七條第一項前段規定自明。而所謂即
    受確認判決之法律上之利益，係指因法律關係之存否不明確，致原告在私法上之
    地位有受侵害之危險，而此項危險，得以對於被告之確認判決除去之者而言。（
    參見最高法院四十二年度台上字第一○三一號判例意旨）。又按妻之受胎係在婚
    姻關係存續中者，依民法第一千零六十三條第一項規定，應推定其所生之子女為
    婚生子女，受此推定之子女，惟在夫妻一方能證明妻非自夫受胎者，或夫能證明
    受胎期間內未與妻同居者，得依同條第二項之規定，於知悉子女出生之日起，一
    年內以訴否認之，如夫妻均已逾該項所定之法定期間而未提起否認之訴，或雖提
    起而未受有勝訴之確定判決以前，該子女在法律上不能不認為夫之婚生子女，無
    論何人，皆不得為反對之主張（最高法院二十三年度上字第三四七三號、七十五
    年度台上字第二○七一號判例參照）。故受婚生推定之子女，除依夫或妻否認之
    訴外，不能依其他方法否認其地位，縱係該子女事實上之生父，於受推定婚生子
    女未經否認之訴判決確定前，亦不得推翻推定婚生子女之效力。
三、原告主張被告事實上係其生母乙○○與原告所生之事實，業據原告提出國立台灣
    大學醫學院附設醫院診斷證明書為證，該親子鑑定報告結論：本系統所檢驗之Ｄ
    ＮＡ點位皆無法排原告與被告之血緣關係，其親子關係指數（ＣＰＩ）為６８５
    ７１９．０２１７５２、親子關係概率值為百分之９９．９９９８５４，固堪認
    原告之主張為真實。然查被告之生母乙○○於八十五年一月二十二日與訴外人李
    明哲結婚，於八十六年八月二十日始離婚，而被告係於八十六年十二月十八日出
    生，有戶籍謄本在卷可稽，依民法第一千零六十二條第一項規定，被告之受胎期
    間，係在其生母乙○○與訴外人李明哲婚姻關係存續中，依同法第一千零六十三
    條第一項規定，被告自應推定為訴外人李明哲之婚生子女，此項法律上之推定，
    僅訴外人李明哲及被告之母乙○○得提起否認子女之訴，該二人迄今尚未提起否
    認子女之訴，則被告在法律上係訴外人李明哲之婚生子女，無論何人皆不得為相
    反之主張，依上開說明，原告自不得提起請求確認父子關係存在之訴推翻推定婚
    生子女之效力。
四、綜上所述，原告提起本件確認父子關係存在之訴，依其所訴之事實，乃欠缺訴之
    利益，在法律上顯無理由，爰不經言詞辯論，逕以判決駁回。
據上論結，本件原告之訴為無理由，依民事訴訟法第二百四十九條第二項、第七十八
條，判決如主文。
中      華      民      國    九十二    年      十      月    二十七    日
~B臺灣基隆地方法院民事庭
~B    法      官  陳湘琳
右為正本係照原本作成。
對於本判決如有不服，須於判決送達後二十日內，向本院提出上訴書狀，上訴於臺灣
高等法院，並按他造當事人之人數附具繕本。
中      華      民      國    九十二    年      十      月      三十    日
~B    法院書記官  許世賢


司法院資訊處製作；財團法人民間司法改革基金會備份。
